【裁判字號】    98,上訴,8
【裁判日期】    980211
【裁判案由】    違反毒品危害防制條例
【裁判全文】
臺灣高等法院臺中分院刑事判決           98年度上訴字第8號
上  訴  人
即  被  告  乙○○
上列上訴人因違反毒品危害防制條例案件，不服臺灣臺中地方法
院97年度訴字第3304號中華民國97年11月17日第一審判決（起訴
案號：臺灣臺中地方法院檢察署97年度毒偵字第3225號），提起
上訴，本院判決如下：
    主    文
上訴駁回。
    犯罪事實
一、乙○○前於民國90年間因施用毒品案件，經法院裁定送觀察
    勒戒後，認有繼續施用傾向，再經法院裁定執行強制戒治，
    於91年8月27日執行完畢，由臺灣臺中地方法院檢察署檢察
    官以91年度戒毒偵字第427號為不起訴處分確定。又因施用
    毒品案件，分別經法院判處有期徒刑三月、一年四月、一年
    五月確定，各減刑為有期徒刑一月又十五日、八月、八月又
    十五日，定執行刑為有期徒刑一年五月，於97年3月8日執行
    完畢。詎其復基於施用第一級毒品之犯意，於97年5月15日
    下午20時許，在台中縣潭子鄉○○路其友人租屋處（原審判
    決載為97年5月16日2時45分許為警採尿時回溯4日內之某時
    ，在不詳地點），以將第一級毒品海洛因摻水後用針筒注射
    之方式，施用海洛因1次；另基於施用第二級毒品之犯意，
    於97年5月16日凌晨2時45分許為警採尿時回溯4日內之某時
    （97年5月15日23時20分為警查獲時起迄同年月16日凌晨2時
    45分採尿時止該段時期間除外），在不詳地點，施用第二級
    毒品甲基安非他命1次。嗣於97年5月15日晚間11時20分許，
    為警在臺中縣清水鎮鎮○路23號前查獲，經採尿送驗結果，
    呈海洛因代謝物嗎啡及甲基安非他命陽性反應，而查悉上情
    。
二、案經臺中縣警察局清水分局報告臺灣臺中地方法院檢察署檢
    察官偵查起訴。
    理    由
一、訊據上訴人即被告乙○○（下稱被告）對其於上揭時地在其
    友人租居處施用海洛因之事實，業於本院審理中坦承不諱，
    並有其尿液代號與真實姓名對照表，及中山醫學大學附設醫
    院檢驗科藥物檢測中心之尿液檢驗報告附於警卷可稽，被告
    此部分之自白核與事實相符，其於警詢、偵查、及原審否認
    施用海洛因，所辯全屬飾卸之詞，不足採信。另關於被告施
    用甲基安非他命部分，訊據被告雖矢口否認有何施用第二級
    毒品之犯行，辯稱：伊可能是在上開友人租屋處吸到二手煙
    所致云云。惟查：
(一)被告為警查獲之時經警採集其尿液送檢驗，並以GC／MS（即
    氣相層析質譜儀分析法）確認，確呈有甲基安非他命陽性反
    應，有上開中山醫學大學附設醫院檢驗科藥物檢測中心尿液
    檢驗報告可稽，按正常人如未吸用甲基安非他命，其尿水應
    無甲基安非他命陽性反應，倘吸用甲基安非他命，約百分之
    70於24小時內自尿中排出，約百分之90於96小時內自尿中排
    出，依尿液中呈甲基安非他命陽性反應，推算吸食時間距採
    尿時間最長可能不會超過4日，有原審卷第34-35頁所附行政
    院衛生署藥物食品檢驗局81年2月8日《81》藥檢壹字第0011
    56號函可參。被告該次被查獲所採尿液既呈甲基安非他命陽
    性反應，足見其於該次被查獲後採尿送驗前之4日內確有施
    用第二級毒品甲基安非他命之事實，至為明確。
(二)關於被告所辯其可能是吸到二手煙云云，惟若非長時間與吸
    毒者直接相向且大量存心吸入吸毒者所呼出之煙氣，以二手
    煙中可能存在之低劑量煙毒或安非他命，應不致在尿液中檢
    驗出煙毒或安非他命反應，亦有法務部調查局《82》技發一
    字第4153號函附卷可參（原審卷第21頁），被告所辯其可能
    是因不慎吸到「二手煙」，尿液始被檢驗出甲基安非他命陽
    性反應云云，亦不足採信。
(三)查被告前於90年間因施用毒品案件，經法院裁定送觀察勒戒
    後，認有繼續施用傾向，再經法院裁定執行強制戒治，於91
    年8月27日執行完畢出所，並由臺灣臺中地方法院檢察署檢
    察官以91年度戒毒偵字第427號為不起訴處分確定，又於前
    開強制戒治執行完畢釋放後5年內之94、95年間，分別犯施
    用第一、二級毒品罪，經法院先後判處有期徒刑三月、一年
    四月、一年五月確定，經減刑為有期徒刑一月又十五日、八
    月、八月又十五日，定應執行刑為有期徒刑一年五月，於97
    年3月8日執行完畢等情，有臺灣高等法院被告前案紀錄表及
    臺灣臺中地方法院刑案資料查註紀錄表各1份在卷可憑。被
    告此次施用第一級毒品之犯行，雖在上開強制戒治執行完畢
    5年後再犯，惟按毒品危害防制條例於92年7月9日修正公布
    ，自93年1月9日施行，其中第20條、第23條將施用毒品之刑
    事處遇程序，區分為「初犯」及「五年內再犯」、「五年後
    再犯」，依其立法理由之說明：「初犯」，經觀察、勒戒或
    強制戒治後，應為不起訴處分或不付審理之裁定；經觀察、
    勒戒或強制戒治執行完畢釋放後，「五年內再犯」者，因其
    再犯率甚高，原實施之觀察、勒戒及強制戒治既已無法收其
    實效，爰依法追訴或裁定交付審理。至於經觀察、勒戒或強
    制戒治執行完畢釋放後，「五年後再犯」者，前所實施之觀
    察、勒戒或強制戒治已足以遮斷其施用毒品之毒癮，為期自
    新及協助其斷除毒癮，仍適用「初犯」規定，先經觀察、勒
    戒或強制戒治之程序。從而依修正後之規定，僅限於「初犯
    」及「五年後再犯」二種情形，始應先經觀察、勒戒或強制
    戒治程序。倘被告於五年內已再犯，經依法追訴處罰，縱其
    第三次（或第三次以上）再度施用毒品之時間，在初犯經觀
    察、勒戒或強制戒治執行完畢釋放五年以後，已不合於「五
    年後再犯」之規定，且因已於「五年內再犯」，顯見其再犯
    率甚高，原實施觀察、勒戒或強制戒治，已無法收其實效，
    即應依該條例第10條處罰（最高法院95年度第7次刑事庭會
    議決議參照）。本件被告既曾於前開強制戒治執行完畢5年
    內再於94、95年間仍犯施用第一級毒品罪，則其本次之施用
    第一、二級毒品犯行，仍應依法追訴處罰。事證明確，被告
    犯行堪以認定，應予依法論科。
二、查海洛因、甲基安非他命分別係毒品危害防制條例第2條第2
    項第1款、第2款所規定之第一級、第二級毒品。核被告所為
    係犯同條例第10條第1項之施用第一級毒品罪及同條第二項
    之施用第二級毒品罪。其因施用而持有海洛因及甲基安非他
    命之行為，意在供己施用，故持有之低度行為，應為施用之
    高度行為所吸收，均不另論罪。被告係分別施用海洛因及甲
    基安非他命各一次，罪名互殊，犯意各別，應分論併罰。又
    被告前因犯施用毒品罪，經法院先後判處有期徒刑三月、一
    年四月、一年五月確定，經減刑為有期徒刑一月又十五日、
    八月、八月又十五日，定應執行刑為有期徒刑一年五月，而
    於97年3月8日執行完畢等情，有臺灣高等法院被告前案紀錄
    表及臺灣臺中地方法院刑案資料查註紀錄表在卷可憑，被告
    於前案執行完畢後5年內，故意再犯本件有期徒刑以上之二
    罪，均為累犯，應各依法加重其刑。原審適用毒品危害防制
    條例第10條第1項、第2項，刑法第11條前段、第47條第1項
    、第51條第5款規定，並審酌被告前施用毒品經觀察勒戒、
    強制戒治並論罪科刑後，猶不知警惕，再度施用毒品，無視
    於毒品對於自身健康之戕害，及其犯罪後矢口否認施用毒品
    （其於原審中對於一、二級毒品均否認施用）之犯後態度，
    並參酌檢察官之求刑（原審卷第33頁）等一切情狀，各量處
    有期徒刑一年八月及六月，並定執行刑為有期徒刑二年。復
    敘明被告聲請傳訊證人李承哲以證明其並未施用毒品云云，
    惟被告供稱查獲當日其至臺中市○○街即中興大學附近開車
    回到北屯路接案外人李承哲至清水云云，復稱當時住在案外
    人李承哲住處，其見李承哲及友人在施用毒品時會儘量避開
    、會出去云云，揆其所述，則被告於採尿送驗前96小時內並
    非與案外人李承哲全程在場共處，縱令案外人李承哲可證明
    與被告共處時被告並未施用第一、二級毒品，惟仍無從證明
    被告於採尿送驗前96小時內均無施用毒品之犯行，認本件事
    證已明，並無傳訊必要，而駁回其聲請；核原審之認事用法
    均無不當，量刑亦屬妥適，被告徒執陳詞指摘原判決不當，
    殊非有據，其上訴為無理由，應予駁回。至原判決就被告施
    用海洛因時地雖載為「97年5月16日2時45分許為警採尿之時
    回溯4日內之某時，在不詳地點，施用海洛因1次」，與本院
    認定之「97年5月15日下午20時許，在台中縣潭子鄉○○路
    其友人租屋處，以將第一級毒品海洛因摻水後用針筒注射之
    方式，施用海洛因1次」，稍有岐異，此係因被告於原審否
    認施用海洛因致原審為此認定，惟與本判決全旨尚不生影響
    ，併此敘明之。
據上論結，應依刑事訴訟法第368條，判決如主文。
本案經檢察官甲○○到庭執行職務。
中    華    民    國    98    年    2     月    11    日
            刑事第十庭    審判長法  官  林  照  明
                                法  官  郭  瑞  祥
                                法  官  林  欽  章
以上正本證明與原本無異。
第一級毒品部分得上訴。
第二級毒品部分不得上訴。
如不服本判決應於收受送達後10日內向本院提出上訴書狀，其未
敘述上訴之理由者，並得於提起上訴後10日內向本院補提理由書
（均須按他造當事人之人數附繕本）「切勿逕送上級法院」。
                                書記官  許  哲  禎
中    華    民    國    98    年    2     月    16    日
附錄法條:
毒品危害防制條例第十條
施用第一級毒品者，處六月以上五年以下有期徒刑。
施用第二級毒品者，處三年以下有期徒刑。


司法院資訊處製作；財團法人民間司法改革基金會備份。
